臺灣高等法院臺中分院刑事判決　　　　100年度上易字第372號
上　訴　人　臺灣臺中地方法院檢察署檢察官
上　訴　人
即　被　告　鄭駿樺
上列上訴人因被告業務侵占等案件，不服臺灣臺中地方法院99年
度易字第3194號中華民國99年12月23日第一審判決（起訴案號：
臺灣臺中地方法院檢察署99年度偵字第18370、21137號），提起
上訴，本院判決如下：
    主  文
上訴駁回。
    理  由
一、本案經本院審理結果，認第一審判決關於被告鄭駿樺有罪部
    分之認事用法及量刑均無不當；另以不能證明被告有毀損文
    書犯行而諭知無罪，亦核無不當，均應予以維持，並引用第
    一審判決書記載之事實、證據及理由（如附件）。
二、被告對於原判決有罪部分提起上訴，另檢察官對於原判決諭
    知無罪之部分提起上訴，其等上訴意旨略以：
(一)、被告上訴部分：
  1.被告鄭駿樺事前有出示工作證，內有其真實姓名，且事後有
    留下手機連絡電話，若心存詐欺犯意之人，斷無留下真實姓
    名、電話之可能。
  2.有關建德街58號1樓之電表，係屋主張俊偉或之前之承租人
    私下找人更改電表，至使電表計費減少，而非其所更改，電
    力公司有例年每期用電度數表可以證明，且後來電力公司也
    有針對張俊偉處以罰款，追繳電費，足以證明該電表計費減
    少非其所為，其告訴屋主張俊偉該電表有問題等言語皆為事
    實，無詐欺之行為。
  3.被告於99年4月自全台電氣公司離職後，因年紀已大，找其
    他工作並不順利，且其父親已85歲，在台中祥和安養院，全
    身無自主能力，其每月要負擔費用新臺幣（下同）2萬多元
    ，其在3個月沒有收入之情況下，才會想到用此方法獲取報
    酬，其實在是非不得已才出此下策。又其已45歲，之前除了
    酒後開車公共危險罪被罰款，及20年以前因標會問題被控詐
    欺罪，事後與告訴人達成和解外，並無其他犯罪之行為，這
    半年來因為本件官司每天都在後悔中度過，原判決諭知應執
    行有期徒刑7月，如易科罰金需21萬元，如果其有錢繳罰金
    ，實在不想上訴。
  4.被告目前有正當工作，在彰化新頻道有線電視工作已經半年
    多，但薪水不高只有2萬多元，因為要支付其父親安養院費
    用及其母親之生活費，星期假日還要打零工才能勉強維持生
    活，請求給予機會，是否能改判緩刑，或有服社會勞動之機
    會，其絕對不會再觸法。
(二)、檢察官上訴部分：
  1.證人劉昌仁即臺灣電力股份有限公司員工於原審審理時證述
    ：要使中央標準局同字號加工，內部電壓線圈改接地，在現
    場需要快乾膠、尖嘴鉗、焊接器（小的，現場要有插座，大
    小約20公分，直徑約十元硬幣大小）及撬開封印鎖的特殊工
    具(將封印鎖壓下去就可以拔起來，也是小工具)，這些設備
    如果齊全的話，將電表改造大約需時10分鐘；其是因為本案
    才發覺告訴人張俊偉出租處之電表有問題，因此依電業法規
    定，往前推算1年加徵電費，但沒有辦法從本案附卷之用電
    比較表，看出該處之電表是否動過手腳等語。而證人曾恩靜
    即臺中市○區○○街58號1樓之1之承租人於原審審理時證稱
    ：99年7月26日下午3時許，被告到伊承租處之地下室斷電2
    次，2次都約幾分鐘，伊以為是停電，結果被告就出現告訴
    伊說，該承租處之電錶有問題等語。再參諸臺中市○區○○
    街58號之監視器翻拍照片可知，被告於99年7月26日下午2時
    18 分許進入該處地下室，直至同日下午2時32分才走出來，
    歷時約16分鐘許。由此可知，臺電公司無法由臺中市○區○
    ○街58號1樓之1之用電比較表（見警卷第51頁），分析該處
    是否有竊電，而是因本案而發現該處電錶有問題，才依電業
    法加徵電費。如此，被告雖稱該處電錶早有問題，亦無任何
    證據以實其說。且證人劉昌仁既言明只要有快乾膠、尖嘴鉗
    、焊接器及撬開封印鎖的特殊工具等小工具，只要10分鐘就
    可毀損電錶上之特種文書，被告卻在該處地下室停留16分鐘
    ，已是綽綽有餘。況被告期間又2次切斷該處電源，益徵被
    告有進行改造電錶之行為。此由證人張俊偉於審理中證陳被
    告帶伊去地下室查看電錶並作實驗時，完全沒有切斷電源之
    情形即明。否則被告倘真如其所說，要確認告訴人出租處之
    電錶是否被動過手腳而未改回，所以才先單獨到地下室檢查
    ，又何必切斷電源？更何需花費16分鐘？
  2.至證人劉昌仁雖於原審審理時證述：從警卷照片中看被告所
    帶的包包，如果有帶齊改造工具的話，應該會很重，包包看
    起來不會那麼小云云。然而證人劉昌仁證述改造之工具無一
    不是小工具，連最大之焊接器也僅20公分，究竟如何從照片
    中判斷包包看起來不會那麼小、應該更重？足見此僅係證人
    劉昌仁之推測之詞而已，此部分依刑事訴訟法第160條之規
    定，不得作為證據。職是之故，本案之相關證據應足認被告
    涉犯毀損特種文書罪嫌。
三、經查：
(一)、就被告上訴部分：
  1.被告辯稱其並無詐欺行為云云，惟查，被告既已非「全台電
    氣有限公司」（以下簡稱全台公司）員工，卻仍向曾恩靜、
    張俊偉出示其先前任職全台公司之「台灣電力公司台中區營
    業處全台電氣有限公司定期換表工作證」，表示其為台電人
    員，且該工作證之正面記載「定期換表工作證、台灣電力公
    司台中區營業處、承包公司：全台電氣有限公司、有限期限
    ：自99年1月4日至99年12月15日、姓名：鄭駿樺、工作證編
    號：C1-006」等字樣，即易使人認為被告為台電公司人員，
    故被告上開所為，係屬詐術之行為無誤。又電表之中央標準
    局封印鉛上有一期限，期限一到由台電公司主動更換電表，
    用戶無須支付任何費用，如果用戶對電表有質疑，要送去中
    央標準局時，用戶才需要支付檢測費用，其餘情形都是不收
    費用等情，業據證人劉昌仁於原審審理時證述屬實，而被告
    既曾於台電公司之外包廠商全台公司任職，負責擔任電表換
    裝業務，其當知悉台電公司定期更換電表，用戶是無需支付
    任何費用，且其於警詢時供陳：幫用戶改電表係不合法行為
    等語，是被告明知更換電表無須付費、幫用戶改電表係不合
    法行為，竟仍於99年7月26日向張俊偉佯稱：向台電公司報
    備電表有問題很麻煩，除須補繳電費外，還有5年以下有期
    徒刑，並表示其可以處理上址電表之問題、需收取費用9,00
    0元等語，亦顯係施用詐術之行為，且其主觀上亦有為自己
    不法所有之意圖，其確有詐欺取財未遂之犯行，允無疑義。
  2.復按刑罰之量定，係屬法院自由裁量之職權行使，應審酌刑
    法第57條所列各款事由及一切情狀，為酌量輕重之標準，並
    非漫無限制；量刑輕重係屬事實審法院得依職權自由裁量之
    事項，苟已斟酌刑法第57條各款所列情狀而未逾越法定刑度
    ，不得遽指為違法；且在同一犯罪事實與情節，如別無其他
    加重或減輕之原因，下級審量定之刑，亦無過重或失輕之不
    當情形，則上級審法院對下級審法院之職權行使，原則上應
    予尊重（最高法院72年臺上字第6696號、75年臺上字第7033
    號判例及85年度臺上字第2446號判決意旨參照）。本件原審
    就被告有罪部分之犯行，業已斟酌刑法第57條各款所列情狀
    而未逾越法定刑度，難認有何不當之處，亦符合「罰當其罪
    」之原則，並無輕重失衡之情形。
  3.原審認被告業務侵占及詐欺取財部分犯行之罪證明確，適用
    刑法第336條第2項、第339條第1項、第3項、第25條第2項、
    第41條第1項、第38條第1項第2款、第51條第5款、刑法施行
    法第1條之1第1項前段、第2項之規定，審酌被告原擔任台電
    公司外包廠商全台公司之員工時，所領取、更換之電表理應
    據實繳回，不得擅自使用，以保護公司之利益，詎竟將業務
    上所持有之扣案電表2個予以侵占，並損及公司之利益，惟
    念就此部分坦承犯行，然其就詐欺取財未遂罪部分犯後否認
    犯行暨其犯罪之目的、所受之剌激、手段、犯人之智識程度
    、犯罪所得財物等一切情狀，就其業務侵占、詐欺取財未遂
    犯行，分別量處有期徒刑6月、2月，且均諭知如易科罰金以
    新臺幣1千元折算1日之標準，並定其應執行刑為有期徒刑7
    月，如易科罰金以新臺幣1千元折算1日。復說明扣案之定期
    換表工作證1張，係被告所有，業據其供承在卷，且該定期
    換表工作證為被告供犯罪所用之物，爰依刑法第38條第1項
    第2款之規定宣告沒收；至扣案之電表3個（編號第00000000
    、00000000、00000000號），非被告所有供本件犯罪所用，
    及另扣案之換表工程明細表1卷，係被告之前工作時記載異
    常電表紀錄，尚無證據可證明與本案有何關聯，故均未予諭
    知沒收。經核原判決認事用法並無違誤，量刑亦屬妥適，應
    予維持，被告上訴意旨猶執前詞指摘原判決不當，其上訴為
    無理由，應予駁回。
(二)、就檢察官上訴部分：
  1.本件綜觀證人曾恩靜、張俊偉、劉昌仁之證述內容，證人張
    俊偉於98年4月份，將臺中市○區○○街58號1樓之1房屋出
    租給證人曾恩靜，出租時2人有一同查看上址電表之狀況，
    惟出租後迄99年7月26日已超過1年，期間2人皆未查看上址
    電表有無任何異狀，因而未發現電表有遭破壞之情形，而證
    人曾恩靜亦證稱上址大樓地下室很多人出入，則上址電表之
    經濟部中央標準局同字號封印鎖被剪掉，再以快乾膠黏住，
    並將電表內部電壓線圈改接地，使電流計量器失準之情形，
    是否係被告所為，已有疑義。又欲加工中央標準局同字號，
    將電表內部電壓線圈改接地，在現場需要快乾膠、尖嘴鉗、
    焊接器及撬開封印鎖的特殊工具，設備如果齊全，將電表改
    造大約需時10分鐘，從警詢卷第20、21、29頁的照片來看，
    被告攜帶的包包如果有帶上述工具，應該會很重，包包應該
    不會如照片那麼小，被告於99年7月26日當天，除了拿三用
    電表外，還有從背包拿螺絲起子或扳手來把電表撬開，該背
    包比資料夾小一點，大約法庭螢幕的三分之二大，被告在拆
    卸電表時，沒有使用焊接器等情，業據證人劉昌仁、張俊偉
    證述在卷，是被告於99年7月26日當天，是否有攜帶齊全之
    工具，進而能將上址電表之中央標準局同字號加工、內部電
    壓線圈改接地，亦有疑問。復觀之上址地下室監視錄影器翻
    拍照片，被告雖於99年7月26日下午2時17分，進入上址大樓
    之騎樓，於同日下午2時18分，往大樓地下室方向行走，於
    同日下午2時19分，走向上址大樓電表之擺放位置，於同日
    下午2時32分，離開上址地下室走上大廳，被告在上址地下
    室停留約14分鐘，惟仍無法自監視錄影器翻拍照片得知被告
    究竟在上址地下室從事何事？是否有毀損上址電表之中央標
    準局同字號封鉛、將內部電壓線圈改接地？
  2.復按證人之個人意見或推測之詞，除以實際經驗為基礎者外
    ，不得作為證據，刑事訴訟法第160條定有明文。故倘證人
    係以其實際經驗為基礎所陳述之個人意見，依上開規定，自
    得作為證據。證人劉昌仁為台電公司台中區營業處稽查課稽
    查員，99年7月28日亦曾至上址查看電表，故證人劉昌仁於
    原審審理時證稱：「從警卷照片中看被告所帶的包包，如果
    有帶齊改造工具的話，應該會很重，包包看起來不會那麼小
    」等語，應係以其實際經驗為基礎所陳述之個人意見，依上
    所述，自得作為證據。
  3.證人張俊偉之上址電表固然有經濟部中央標準局同字號封印
    鎖被剪掉，再以快乾膠黏住，並將電表內部電壓線圈改接地
    ，使電流計量器失準之情形，而被告自承於99年7月26日下
    午3時許，有至上址向證人曾恩靜、張俊偉表示電表有問題
    ，惟並無直接或間接證據足以證明被告確有毀損文書之犯行
    。
  4.綜上所述，本件此部分依檢察官所舉證據所為訴訟上之證明
    ，於通  常一般人仍有合理之懷疑存在，尚未達於可確信其
    真實之程度，故被告之辯解應可採信，此外復查無其他積極
    之證據足以證明被告確有公訴意旨所指之毀損文書犯行，則
    要屬不能證明被告犯罪。原審以此部分不能證明被告犯罪，
    而依刑事訴訟法第301條第1項規定，諭知被告無罪之判決，
    經核認事用法，並無不合，應予維持，檢察官上訴意旨認此
    部分應就被告予以論罪科刑，而指摘原判決不當，經查為無
    理由，應予駁回。
據上論斷，應依刑事訴訟法第368條，判決如主文。
本案經檢察官張慧瓊到庭執行職務。
中    華    民    國    100    年    6    月    16    日
            刑事第八庭  審判長法  官  羅  得  村
                              法  官  李  雅  俐
                              法  官  簡  源  希
上列正本證明與原本無異。
不得上訴。
                              書記官  李  宜  珊
中    華    民    國    100    年    6    月    16    日